# 11 ．票据背书或贴现是否必须列报为“应收款项融资”？

提问人：lv1025280320 时间：2020-04-23 13:16:18
根据（CAS 22.17），对于现金流量仅为对本金和以未偿付本金金额为基础的利息的支付的金融资产，如果企业管理该金融资产的业务模式既以收取合同现金流量为目标又以出售该金融资产为目标，则应当分类为以公允价值计量且其变动计入其他综合收益的金融资产。根据财政部《关于修订印发 2019 年度一般企业财务报表格式的通知》（财会〔 2019 〕 6 号），“应收款项融资”项目，反映资产负债表日以公允价值计量且其变动计入其他综合收益的应收票据和应收账款等。那么，若企业有应收票据贴现或背书的情形，是否必须将应收票据列报为“应收款项融资”？对于应收票据，虽然通常不计息，但其并未包含与基本借贷安排无关的合同现金流量风险敞口或波动性敞口，因此一般认为其在特定日期产生的合同现金流量仅为对本金和以未偿付本金金额为基础的利息的支付。对于既以收取合同现金流量为目标又以出售该金融资产为目标的业务模式，出售金融资产对于实现业务模式目标是不可或缺的，而非仅仅是附带性质的活动。就票据的贴现或背书而言，首先需要分析贴现或背书是否导致了终止确认。对于信用等级较低的银行承兑的汇票或由企业承兑的商业承兑汇票，贴现或背书时并不能终止确认，因此并未导致会计上的““出出售售””，，进而也不会改变企业管理应收票据的业务模式仍然是以收取合同现金流量为目标。其次，若企业的贴现或背书行为并不频繁，或者虽然频繁但金额不大，则也可能不改变以收取合同现金流量为目标的业务模式。 既以收取合同现金流量为目标又以出售该金融资产为目标的业务模式通常涉及更高频率和更大价值的出售。某些情形下的出售并不影响持有金融资产以收取合同现金流量的目标，例如：
出售不频繁，即使金额重大（如，在压力情景下）；出售金额不重大，即使频繁；接近到期日的出售，且出售产生的收入接近所收取的剩余合同现金流量。当然，出售频率或价值并不存在明确界限，企业的目标是管理日常流动性需求，或将金融资产的存续期与相关负债的存续期进行匹配。如果企业经常贴现或背书信用等级较高的银行承兑的汇票，则其业务模式可能是既以收取合同现金流量为目标又以出售该金融资产为目标，从而可能需要在““应收款项融资融资””项目列报。
参考科创板IPO审核口径，一般认为信用等级较高的承兑行是指 6 家国有大型商业银行和 9 家上市股份制商业银行，其中 66 家家““国有大型商业银行””分别是中国银行、农业银行、工商银行、建设银行、交通银行、中国邮政储蓄银行， 99家家““上市股份制商业银行””分别为招商银行、浦发银行、中信银行、光大银行、华夏银行、民生银行、平安银行、兴业银行、浙商银行
求助陈版是否认同上述的观点？？

回答人：chenyiwei
你的理解总体上合理。
一般认为，在“应收款项融资”项目中列报的应收款项（应收账款和应收票据），应同时满足以下条件：
（ 1 ）合同现金流量特征能够通过SPPI测试，即满足《企业会计准则第 22 号——金融工具确认和计量（ 2017 年修订）》第十六条所说的“本金+利息”的条件（详见该准则的官方应用指南和本所技术提示中的相应内容，此处不再赘述）。
（ 2 ）管理层有明确意图将这部分应收款项在其到期之前通过背书转让或贴现的方式收回其合同现金流量，但也不排除持有至到期已收取到期现金流。为此，将这类金融资产与明确持有意图为“持有至到期以收取合同现金流”的其他应收款项明确区分，单独管理。
（ 3 ）这类应收款项后续用于背书转让或者贴现时，预期将可以满足《企业会计准则第 23 号——金融资产转移（ 2017 年修订）》规定的金融资产转移终止确认条件；
（ 4 ）根据《企业会计准则第 30 号——财务报表列报（ 2014 年修订）》第十七条规定的标准，该应收款项属于流动资产。
对于此类金融资产的期末公允价值计量，理论上应按其预计可收回金额按实际利率折现到资产负债表日，或者按其合同到期值按信用风险调整后的实际利率折现到资产负债表日。但在实务操作中，鉴于这些应收款项属于流动资产，其期限不超过一年（如票据的期限不超过 6 个月），资金时间价值因素对其公允价值的影响不重大，并且在实际操作中，票据背书的前后手双方均认可按票据的面值抵偿等额的应收应付账款，不打折扣，因此可以近似认为该等应收款项的期末公允价值等于其面值扣减按预期信用风险确认的坏账准备后的余额，即公允价值基本等于摊余成本，其公允价值变动因素对其期末计量的影响显著不重大。